【裁判字號】    95,上訴,1210
【裁判日期】    950616
【裁判案由】    毒品危害防制條例等
【裁判全文】
臺灣高等法院刑事判決                95年度上訴字第1210號
上  訴  人
即  被  告  乙○○
上列上訴人因毒品危害防制條例等案件，不服臺灣桃園地方法院
95年度訴字第130號，中華民國95年2月24日第一審判決（起訴案
號：臺灣桃園地方法院檢察署94年度毒偵字第5659號），提起上
訴，本院判決如下：
    主  文
原判決關於偽造文書部分撤銷。
乙○○偽造署押，處有期徒刑參月。如附表所列偽造「甲○○」
之署押共貳拾枚 (含簽名柒枚及指印拾參枚)均沒收。
其餘上訴駁回。
上開撤銷部分所處之刑及上訴駁回部分所處之刑，應執行有期徒
刑壹拾壹月。扣案之海洛因（驗餘淨重零點貳玖公克）沒收銷燬
之；扣案之塑膠袋貳只、注射針筒壹支、如附表所列偽造「甲○
○」之署押共貳拾枚（含簽名柒枚及指印拾枚）均沒收。
    事  實
一、乙○○前因施用毒品案件，經裁定送強制戒治，於民國92年
    9 月19日強制戒治期滿，並經台灣桃園地方法院於91年12月
    10日以91年度訴字第1474號判決判處有期徒刑9月，於92年1
    月20日判決確定；又因施用毒品案件，經臺灣臺東地方法院
    於93年6月17日以93年度訴字第40號判決判處有期徒刑10 月
    確定在案；前開有期徒刑9月、10月接續執行，刑期自92 年
    10月29日起算，於94年1 月28日假釋出獄，嗣經撤銷假釋，
    應執行殘刑有期徒刑3月6日，於94年10月28日入監執行，現
    仍在執行中（本件不構成累犯）。詎乙○○仍無法戒除毒癮
    ，復基於施用第一級毒品海洛因之概括犯意，自94年5 月間
    某日起至同年10月28日止，在其桃園縣平鎮市○○路○段488
    巷3 號住處內，以注射針筒注射之方式，連續多次施用第一
    級毒品海洛因。嗣經警於94年8 月12日14時許，在桃園縣中
    壢市○○路○段596之20號松青農場之公廁旁查獲，並扣得其
    所有供其施用海洛因之注射針筒1 支。乙○○為規避刑責，
    竟另行起意，基於偽造署押之犯意，向查緝之警員謊稱其為
    「甲○○」，在桃園縣政府警察局中壢分局大崙派出所94年
    8月12日偵訊調查筆錄上偽簽「甲○○」簽名2枚及按押指印
    8 枚，復又接續在「甲○○」之口卡片、查扣之注射針筒照
    片、逮捕通知書、權利告知書等文書上，偽簽「甲○○」簽
    名及按押指印（偽造之簽名、指印詳如附表編號2至5所示）
    ，表示「甲○○」供承係其本人遭警查獲、扣案注射針筒為
    「甲○○」所有及「甲○○」收受逮捕通知書、權利告知書
    之意，足生損害於「甲○○」及司法機關對於犯罪偵查之正
    確性。乙○○經釋放後，復於94年10月28日16時30分許，在
    桃園縣中壢市○○路94巷24號前為警查獲，並扣得其所有之
    海洛因2 包（驗餘淨重合計0.29公克，空包裝袋重合計0.36
    公克）。嗣經臺灣桃園地方法院檢察署檢察官將前開文書上
    之指印送鑑定後始知悉上情。
二、案經桃園縣政府警察局中壢分局報告臺灣桃園地方法院檢察
    署檢察官偵查起訴暨移送併案審理。
    理  由
一、按被告經合法傳喚，無正當之理由不到庭者，得不待其陳述
    ，逕行判決，刑事訴訟法第371 條定有明文。本件被告乙○
    ○經本院通知，應於95年6月7日下午2 時30分到庭審理，該
    通知已於95年5月8日送達其戶籍地，由其母林如玉代收，有
    送達證書乙紙在卷可稽。被告經合法通知，無正當理由不到
    庭，爰不待其陳述，逕行判決。
二、被告乙○○於原審審理時坦承上揭施用第一級毒品海洛因、
    偽造署押之事實不諱，偽造署押部分，復經被害人甲○○於
    偵查中證述明確 (94年偵字第5659號卷第57頁) ，並有內政
    部警政署刑事警察局鑑驗書乙紙在卷可稽 (偵卷第32頁) 。
    另有桃園縣政府警察局中壢分局大崙派出所94年8 月12日偵
    訊調查筆錄、「甲○○」之口卡片、逮捕通知書、權利告知
    書在卷可佐。施用毒品部分，被告2 度為警查獲後，經警採
    集其尿液檢體送請臺灣尖端先進生技醫藥股份有限公司鑑驗
    ，經以酵素免疫分析法初步檢驗，再以氣相層析質譜儀分析
    法確認檢驗結果，均呈嗎啡、可待因陽性反應，有濫用藥物
    檢驗報告2 紙附卷可稽，並有白色粉末2包、注射針筒1支扣
    案可資佐證。該2 包白色粉末經送驗結果，含海洛因成分，
    合計驗餘淨重0.29公克，包裝袋重0.36公克，有法務部調查
    局鑑定通知書1 紙在卷足憑，足見被告前開自白確與事實相
    符，堪以採信。又被告前因施用毒品案件，經裁定送強制戒
    治，於92年9 月19日強制戒治期滿等情，有本院被告前案紀
    錄表在卷可稽，足認被告係於前案強制戒治執行完畢後，5
    年內再犯本件施用第一級毒品之罪，與毒品危害防制條例第
    23條第2 項規定相符。本件事證明確，被告犯行堪以認定，
    應予依法論科。
三、被告乙○○施用海洛因部分，所為係犯毒品危害防制條例第
    10 條第1項之施用第一級毒品罪。被告持有海洛因之低度行
    為，為施用之高度行為所吸收，不另論罪。被告先後多次施
    用第一級毒品海洛因之行為，時間緊接、方法相同，所犯構
    成要件相同之罪名，顯係基於概括犯意反覆而為，應依連續
    犯之規定以一罪論，並依法加重其刑。公訴人雖僅就被告於
    94年5月間某日起至同年8月12日為警查獲採尿時向前回溯26
    小時內之某時止施用海洛因之犯行部分起訴，但被告其餘施
    用海洛因犯行，與已起訴部分，有連續犯之裁判上一罪關係
    ，為起訴效力所及，依審判不可分之原則，本院自得併予審
    理。
四、按刑法上保護之文書，須足以證明法律上之權利義務，或足
    以產生法律上權利義務關係之意思表示，亦即須具有法律效
    果之意思表示，始足當之。逮捕通知書係警員依刑事訴訟法
    第八十八條、八十八條之一規定制作之公文書；權利事項告
    知書，係依刑事訴訟法第九十五條規定，所制作之公文書，
    ，均係用以告知被告得為刑事訴訟法相關權利之主張而已，
    性質上屬於觀念通知，並不生法效意思 (最高法院九十一年
    台非字第二九四號判決參照) 。又提示口卡片令被告簽名；
    目的在識別被告人別資料同一性，與訊問被告姓名年籍無異
    ；提示扣案證物照片，詢以是否為本人所有，令被告於其上
    簽名，亦與制作偵訊筆錄後令被告簽名無異，均不生法律上
    之權利義務關係。且上開文件係公務員職務上制上之公文書
    ，並不因被告偽造署押於其上，而變更為私文書，自不成立
    偽造私文書罪名。核被告冒用被害人甲○○之名義在如附表
    編號1、2、3、4、5 之文件上簽名並按捺指印，此部分所為
    係犯刑法第217條第1項之偽造署押罪。被告在警詢程序中接
    續在前揭文書上偽造「甲○○」簽名、指印並偽以「甲○○
    」名義行使之行為，侵害同一之法益，各行為之獨立性極為
    薄弱，應視為數個舉動之接續施行，屬接續犯，而為包括之
    一罪。公訴意旨雖漏未論及附表編號2 之部分，惟因此部分
    事實與前開起訴論罪科刑部分有接續犯實質上一罪之關係，
    為起訴效力所及，本院自得併予審理。被告所犯施用第一級
    毒品罪及偽造署押罪二罪間，犯意各別，行為互殊，可認係
    分別起意，應予分論併罰。被告前因施用毒品案件，經台灣
    桃園地方法院於91年12月10日以91年度訴字第1474號判決判
    處有期徒刑9月，於92年1月20日判決確定；又因施用毒品案
    件，經臺灣臺東地方法院於93年6 月17日以93年度訴字第40
    號判決判處有期徒刑10月確定在案；前開有期徒刑9 月、10
    月接續執行，刑期自92年10月29日起算，於94年1 月28日假
    釋出獄，嗣經撤銷假釋，應執行殘刑有期徒刑3月6日，於94
    年10月28日入監執行，現仍在執行中等情，有卷附本院被告
    前案紀錄表可參，而刑法累犯之成立要件，必須曾受有期徒
    刑之執行完畢，或受無期徒刑或有期徒刑一部之執行而赦免
    後，5 年以內再犯有期徒刑以上之罪者，始足當之；所稱執
    行完畢，若犯2 以上之罪受有期徒刑合併執行，並合併計算
    其最低執行期間而獲准假釋，其假釋之範圍應包括所犯之該
    數罪，即不論假釋開始前其中1 罪是否已執行期滿，在假釋
    期間內，所犯數罪之徒刑均應認為尚未執行完畢，於假釋期
    間內縱再犯有期徒刑以上之罪，亦不構成累犯，此經最高法
    院著有88年度台非字第314 號判決意旨可資參照，揆諸前開
    說明，本件被告於假釋期間內再犯本罪，因其前開所犯二罪
    之徒刑均應認為尚未執行完畢，自不構成累犯，公訴意旨認
    被告應論以累犯，容有誤會，附予敘明。
五、原審詳查後據以論罪科刑，固非無見，惟被告於附表編號2
    、3、4、5之文件上簽名，應成立刑法第217 條第1項之偽造
    署押罪，原審認應成立偽造文書罪，尚有未洽。被告上訴，
    未提出任何主張，惟原判決既有上開可議之處，仍應由本院
    將原判決關於偽造文書部分撤銷改判。至被告施用毒品部分
    ，原審認事用法均無違誤，量刑亦頗適當，此部分上訴即無
    理由，應予駁回。爰審酌被告係為掩飾通緝犯身分，冒用他
    人名義應訊，損及犯罪偵查之正確性，並使被害人甲○○受
    有刑事訴追之危險，惟犯後坦承犯行，可認尚有悔意等一切
    情狀，量處如主文所示之刑，並與上訴駁回之施用毒品部分
    合併定其應執行之刑。扣案之海洛因（驗餘淨重0.29公克）
    為第一級毒品，應依毒品危害防制條例第18條第1 項前段之
    規定宣告沒收銷燬之。扣案之包裝袋2 只，因經鑑定機關就
    之與內裝之海洛因分別鑑析其重量，業如前述，足見並無不
    可析離之關係，與扣案之注射針筒1 支，依其物質屬性雖尚
    有其他用途，而非專供施用毒品之器具，然既均為被告所有
    且係供其施用海洛因之用，此業據被告供陳在卷，爰依刑法
    第38條第1項第2款之規定宣告沒收。至如附表所列之被告偽
    造「甲○○」之署押共20枚（含簽名7 枚及指印13枚），不
    問屬於犯人與否，均應依刑法第219條之規定宣告沒收。
六、據上論斷，應依刑事訴訟法第369條第1項、第368條、第364
    條、第371 條、第299條第1項前段，毒品危害防制條例第10
    條第1項、第18條第1項前段，刑法第11條前段、第217條第1
    項、第51條第5款、第38條第1項第2款、第219條，判決如主
    文。
本案經檢察官陳明光到庭執行職務。
中    華    民    國    95    年    6     月    16    日
                  刑事第五庭審判長法  官  吳  敦
                                  法  官  張傳栗
                                  法  官  陳世宗
以上正本證明與原本無異。
如不服本判決，應於收受送達後十日內向本院提出上訴書狀，其
未敘述上訴之理由者並得於提起上訴後十日內向本院補提理由書
（均須按他造當事人之人數附繕本）。
                                  書記官  丁淑蘭
中    華    民    國    95    年    6     月    16    日
毒品危害防制條例第10條第1項：
施用第一級毒品者，處 6 月以上 5 年以下有期徒刑。
中華民國刑法第217條第1項：
偽造印章、印文或署押，足以生損害於公眾或他人者，處三年以
下有期徒刑。
中華民國刑法第219條：
偽造之印章、印文或署押，不問屬於犯人與否，沒收之。
附表：
┌──┬─────────────┬────────┐
│編號│     偽造署押之文件       │ 偽造之署押數量 │
├──┼─────────────┼────────┤
│ 1  │94年8月12日偵訊調查筆錄   │簽名2枚、指紋8枚│
├──┼─────────────┼────────┤
│ 2  │「甲○○」口卡片          │簽名、指紋各1枚 │
├──┼─────────────┼────────┤
│ 3  │扣案注射針筒之照片        │簽名、指紋各1枚 │
├──┼─────────────┼────────┤
│ 4  │權利事項告知書            │簽名、指紋各1枚 │
├──┼─────────────┼────────┤
│ 5  │逮捕通知書                │簽名、指紋各2枚 │
└──┴─────────────┴────────┘


司法院資訊處製作；財團法人民間司法改革基金會備份。
